臺灣新竹地方法院刑事判決
109年度易字第471號
公  訴  人  臺灣新竹地方檢察署檢察官
被      告  曾彭瑞杏



            吳溪淞  



            曾維燠  


共      同
選任辯護人  黃敬唐律師
上列被告等因偽造文書案件，經檢察官提起公訴（108 年度調偵
續字第9 號），本院判決如下：
    主  文
曾彭瑞杏、吳溪淞及曾維燠均無罪。
    理  由
一、公訴意旨略以：緣被告曾彭瑞杏為被告曾維燠之母，於民國
　　105 年10月25日前為被告吳溪淞之岳母。被告吳溪淞因與告
　　訴人彭金勝間有債務糾紛，經臺灣高等法院以103 年度重上
　　字第699 號民事判決被告吳溪淞需返還門牌號碼新竹市○○
　　路0 段000 號1 樓等4 間房地予告訴人彭金勝（惟該民事事
　　件經被告吳溪淞上訴後，業經最高法院以106 年臺上字2680
　　號判處原判決廢棄，發回臺灣高等法院，再經臺灣高等法院
　　以107 年重上更一字第41號判處原判決廢棄，被上訴人【即
　　告訴人】在第一審之訴駁回，再經最高法院以109 年度臺上
　　字第2414號判決上訴駁回），被告吳溪淞為求脫產，竟與被
　　告曾彭瑞杏及曾維燠共同基於行使使公務員登載不實文書之
　　犯意聯絡，於105 年9 月前某日，被告吳溪淞與被告曾彭瑞
　　杏虛偽約定被告吳溪淞曾於98年1 月14日向被告曾彭瑞杏借
　　款新臺幣（下同）300 萬元，並由被告曾維燠擔任見證人，
　　且簽立不實之借款契約書。繼於105 年9 月5 日，被告曾彭
　　瑞杏以被告吳溪淞尚未歸還借款為由，持上開不實之借款契
　　約書向本院聲請核發支付命令，主張被告吳溪淞應給付被告
　　曾彭瑞杏前揭借款包含利息共約417 萬餘元，而於105 年9
　　月23日，不知情之本院承辦公務員在105 年度司促字第7443
　　號支付命令上登載：「債務人【即被告吳溪淞】應向債權人
　　【即被告曾彭瑞杏】給付新臺幣肆佰壹拾柒萬元，及其中新
　　臺幣貳佰參拾萬元，自民國一百零五年九月一日起至清償日
　　止，按年息百分之五計算之利息」等不實事項於職務上所製
　　作之公文書，迨於105 年10月25日，因被告吳溪淞不表示異
　　議讓前揭支付命令確定，足以生損害於本院核發支付命令之
　　正確性及告訴人之權益。嗣於105 年12月1 日，被告曾彭瑞
　　杏持前開不實之支付命令，具狀向本院民事執行處聲請強制
　　執行而據以行使，足以生損害於本院民事執行處強制執行之
　　正確性及告訴人之權益，經告訴人發現而提起第三人異議之
　　訴，始悉上情，因認被告曾彭瑞杏、吳溪淞及曾維燠均涉犯
　　刑法第216 條、第214 條之行使使公務員登載不實文書罪嫌
　　等語。
二、按有罪之判決書應於理由內記載認定犯罪事實所憑之證據及
　　其認定之理由，刑事訴訟法第310 條第1 款定有明文。而犯
    罪事實之認定，係據以確定具體的刑罰權之基礎，自須經嚴
    格之證明，故其所憑之證據不僅應具有證據能力，且須經合
    法之調查程序，否則即不得作為有罪認定之依據。倘法院審
    理之結果，認為不能證明被告犯罪，而為無罪之諭知，即無
　　刑事訴訟法第154 條第2 項所謂「應依證據認定」之犯罪事
　　實之存在。因此，同法第308 條前段規定，無罪之判決書只
　　須記載主文及理由。而其理由之論敘，僅須與卷存證據資料
　　相符，且與經驗法則、論理法則無違即可，所使用之證據亦
　　不以具有證據能力者為限，即使不具證據能力之傳聞證據，
　　亦非不得資為彈劾證據使用。故無罪之判決書，就傳聞證據
　　是否例外具有證據能力，本無須於理由內論敘說明，有最高
　　法院100度臺上字第2980號判決意旨足供參照。是以下本院
    採為認定被告曾彭瑞杏、吳溪淞及曾維燠等人均無罪所使用
　　之證據，不以具有證據能力者為限，且毋庸論敘所使用之證
　　據是否具有證據能力，先予敘明。
三、次按犯罪事實應依證據認定之，無證據不得認定犯罪事實；
    又不能證明被告犯罪者，應諭知無罪之判決，刑事訴訟法第
　　154 條第2 項、第301 條第1 項分別定有明文。又按犯罪事
　　實之認定，應憑真實之證據，倘證據是否真實尚欠明確，自
　　難以擬制推測之方法為其判斷之基礎，有最高法院53年度臺
　　上字第656 號判決意旨可供參照。且刑事訴訟上證明之資料
　　，無論為直接或間接證據，均須達於通常一般之人均不致有
　　所懷疑，而得確信其為真實之程度，始得據為有罪之認定，
　　若其關於被告是否犯罪之證明未能達此程度，而有合理懷疑
　　之存在，致使無從形成有罪之確信，根據「罪證有疑，利於
　　被告」之證據法則，即不得遽為不利被告之認定，亦有最高
　　法院76年度臺上字第4986號判決意旨可資參照。又刑事訴訟
　　法第161 條第1 項規定：檢察官就被告犯罪事實，應負舉證
　　責任，並指出證明之方法。因此，檢察官對於起訴之犯罪事
　　實，應負提出證據及說服之實質舉證責任。倘其所提出之證
　　據，不足為被告有罪之積極證明，或其指出證明之方法，無
　　從說服法院以形成被告有罪之心證，基於無罪推定之原則，
　　自應為被告無罪判決之諭知，最高法院92年度臺上字第128
　　號判決要旨可資參照。
四、公訴意旨認被告曾彭瑞杏、吳溪淞及曾維燠等人均涉有行使
　　使公務員登載不實文書犯行，係以被告曾彭瑞杏、吳溪淞及
　　曾維燠等人於偵查中之陳述、告訴人彭金勝於偵查中之陳述
　　、本院105 年度司促字第7443號支付命令卷宗、105 年度司
　　執字第38332 號卷宗影本、臺灣高等法院107 年度重上字第
　　475 號民事判決為其論據。
五、訊據被告曾彭瑞杏、吳溪淞及曾維燠等人均堅決否認有何行
　　使使公務員登載不實文書犯行，被告曾彭瑞杏辯稱：吳溪淞
　　確實有向我借錢，所以我才會去申請支付命令等語。被告吳
　　溪淞辯稱：我跟曾彭瑞杏借錢是事實，我跟她借300 萬元，
　　也簽了借款契約書，當時因為我在蓋房子的工程，有欠很多
    資金，我跟民間借款也有3 分利至4 分利，我也有跟當舖借
　　錢。我前妻曾麗灼說她父母有定期存款，所以我請她向曾彭
　　瑞杏及曾清興借300 萬元，利息是1 分半，有簽訂借款契約
　　書。告訴人彭金勝所說的不是事實，他說我是因為房子敗訴
　　才去做假債權，其實房子的官司當時還在訴訟中，現在該案
　　件已經判決確定等語，被告曾維燠則辯稱：彭金勝跟吳溪淞
　　間的官司與我們無關，只因為我們跟吳溪淞以前是姻親，我
　　們要去查封吳溪淞的房子時，彭金勝就來告我們。吳溪淞確
    實有向我父母曾彭瑞杏及曾清興借300 萬元，是我親自陪同
　　我父親曾清興、吳溪淞及曾麗灼，我們4 人一起去國泰世華
　　銀行提領，把我父親曾清興的兩筆定存解約、提領出來，1
　　筆是277 萬元，另外1 筆是8 萬元，總金額是285 萬元。錢
　　是我拿著的，之後我再交給我母親曾彭瑞杏，當天我母親曾
　　彭瑞杏有去新竹市第三信用合作社東南分社提領10萬元，再
　　加上她手頭的一些現金，總共合起來的金額就是300 萬元，
　　一起交給吳溪淞，總共合起來的金額就是300 萬元等語。辯
　　護人則辯稱：本案系爭借貸關係是否為真實一案，業經臺灣
　　高等法院110 年度重上更一字第69號民事判決確定在案。本
　　案於98年1 月14日借貸300 萬元之資金來源，均已提出相關
　　資料予以佐證，即同一日曾彭瑞杏之先生曾清興在國泰世華
　　銀行內的定期存款解約285 萬元，加上曾彭瑞杏的存款10萬
　　元，連同家裡的現金湊足300 萬元，且同一天吳溪淞就存入
　　他名義之第一銀行帳戶內，用來支付他隔天要給客戶的款項
　　。之所以係以曾彭瑞杏名義出借予吳溪淞，是因為這是曾彭
　　瑞杏作主決定，況且夫妻之間相關金錢事務之決定，也沒有
　　規定曾清興的錢就必須要以曾清興之名義出借。又吳溪淞有
　　於98年8 月31日匯款100 萬元至曾彭瑞杏名義之帳戶內，就
　　是為要清償這筆300 萬元借貸而還款。從105 年到現在將近
　　5、6年時間，吳溪淞還是有依後來做成之調解筆錄內容陸續
　　在還款，固然本來約定是每月還款5 萬元，但因為後來疫情
　　及他自己經濟上能力的問題，經徵詢曾彭瑞杏後有獲她同意
　　每月還款金額酌減為2 萬元。依這麼長時間吳溪淞都有陸續
　　還款之事實，更足以證明曾彭瑞杏與吳溪淞間這筆300 萬元
　　之借貸關係確屬真正，被告3 人並無行使使公務員登載不實
　　文書之犯意等語。
六、經查：
（一）被告曾彭瑞杏與被告吳溪淞分別為借款契約書之當事人，
　　　被告曾維燠為見證人，於98年1 月14日親自簽訂借款契約
　　　書1 份，內容為甲方（即被告曾彭瑞杏）貸與乙方（即被
　　　告吳溪淞）300 萬元，並於簽訂該合約同時甲方支付300
　　　萬元予乙方。又同日即98年1 月14日被告曾彭瑞杏之配偶
　　　曾清興名義之國泰世華銀行帳號000000000000號之帳戶存
　　　入定期解約款項8 萬元及277 萬元後，再於同日提領285
　　　萬1138元。又同日即98年1 月14日被告曾彭瑞杏名義之新
　　　竹第三信用合作社東南分社帳號0000000 號之帳戶（以下
　　　簡稱新竹第三信用合作社帳戶）經提領10萬元。再者同日
　　　即98年1 月14日13時5 分52秒時被告吳溪淞名義之第一商
　　　業銀行東門分行帳號00000000000 號之帳戶內有存入現金
　　　300 萬元。其後，被告吳溪淞分別有於98年8 月31日、99
　　　年10月22日、100 年5 月5 日、101 年12月27日、103 年
　　　1 月27日、104 年6 月30日、104 年11月11日及105 年5
　　　月6 日，分別以匯款或交付現金等方式，各支付100 萬元
　　　、20萬元、10萬元、20萬元、30萬元、25萬元、10萬元及
　　　20萬元至被告曾彭瑞杏名義之前揭新竹第三信用合作社帳
　　　戶內等情，業據被告曾彭瑞杏、吳溪淞及曾維燠等人於偵
　　　訊及本院審理時坦承不諱（見他字第2351號卷第50、110
　　　至112 頁、偵續字第107 號卷第103、197、208 頁、易字
　　　第471 號卷一第143至156頁、卷二第127、128、213、217
　　　至230 頁），且有借款契約書1 份、國泰世華商業銀行存
　　　單結傾銷戶利息計算查詢單2 份、存款（支、活、綜）帳
　　　務類歷史資料交易明細1 份、被告曾彭瑞杏名義之前揭新
　　　竹第三信用合作社存摺存款交易對帳單1 份、帳戶活期儲
　　　蓄存款存摺內頁資料1 份及匯款申請書3 份、第一商業銀
　　　行東門分行102 年2 月20日一東門字第00017 號函1 份及
      所附交易往來明細資料1 份在卷足稽（見他字第2351號卷
　　　第31、60至65、70、92至107、116至118、153、154 頁）
　　　，是此部分事實已堪認定。
（二）次查被告曾彭瑞杏於105 年9 月5 日以被告吳溪淞尚未歸
　　　還借款為由，持上開借款契約書向本院聲請核發支付命令
　　　，主張被告吳溪淞應給付被告曾彭瑞杏前揭借款包含利息
　　　共約417 萬餘元。經本院於105 年9 月23日核發105 年度
　　　司促字第7443號支付命令，內容為：債務人【即被告吳溪
　　　淞】應向債權人【即被告曾彭瑞杏】給付新臺幣417 萬元
　　　，及其中新臺幣230 萬元自105 年9 月1 日起至清償日止
　　　，按年息百分之5 計算之利息。嗣被告吳溪淞與被告曾彭
　　　瑞就原本借款300 萬元惟尚未依約還款部分，於108 年7
　　　月15日在新竹市東區調解委員會成立調解，內容為被告吳
　　　溪淞需返還被告曾彭瑞杏230 萬元，其中30萬元於108 年
　　　7 月30日前匯款，另200 萬元部分自108 年8 月起共分40
　　　期給付，每月1 期，每期應給付5 萬元；被告吳溪淞同意
　　　如未依前述和解內容履行，應另行給付被告曾彭瑞杏187
　　　萬元。被告曾彭瑞杏於被告吳溪淞於108 年7 月30日前給
　　　付該30萬元後，於3 日內撤回本院105 年度司執字第3833
　　　2 號強制執行事件。該調解書並經本院准予核定等情，亦
　　　據被告曾彭瑞杏、吳溪淞及曾維燠等人於偵訊及本院審理
　　　時供述甚明，亦有本院105 年度司促字第7443號支付命令
　　　1 份、108 年7 月31日新院平民清108 核1470字第025424
　　　號函1 份及所附新竹市○區○○○○○000 ○○○○000
　　　號調解書1 份、本院民事執行處105 年度司執字第38332
　　　號查封筆錄1 份、民事聲請撤回強制執行狀1 份在卷可憑
　　　（見調參字第1711號卷第1、2頁、他字第2351號卷第14至
　　　17頁、調偵續字第9 號卷第15頁），是此部分事實亦堪以
　　　認定。又被告吳溪淞嗣於108 年7 月19日償還第1 期款項
　　　30萬元後、被告曾彭瑞杏於108 年7 月22日具狀撤回前開
　　　執行事件，惟因尚有其他執行債權人，是以仍在繼續執行
　　　中。而被告吳溪淞另再於108 年8 月14日、同年9 月6 日
　　　、同年10月15日、同年11月14日、同年12月10日、109 年
　　　1 月15日、同年2 月12日、同年3 月11日、同年4 月16日
　　　、同年5 月15日、同年6 月16日、同年7 月16日、同年8
　　　月17日各匯款5 萬元，並自109 年9 月起至110 年9 月止
　　　，按月各匯款2 萬元，均至被告曾彭瑞杏名義之前揭新竹
　　　第三信用合作社帳戶內，是以累計至110 年9 月為止，被
　　　告吳溪淞共已給付被告曾彭瑞杏121 萬元等情，除據被告
　　　曾彭瑞杏及吳溪淞於偵訊及本院審理時供述明確外，亦有
　　　還款紀錄表1 份及新竹市第三信用合作社存款條影本27張
　　　在卷可參（見調偵續字第9 號卷第14、28至30、54、55頁
　　　、110 年度重上更一字第69號影卷第149至159頁），顯見
　　　此情亦屬實在。
（三）從而綜合上情，被告曾彭瑞杏之配偶曾清興確有於上開借
　　　款契約書簽訂當日即98年1 月14日將其名義之國泰世華商
　　　業銀行帳戶之2 筆定存277 萬元及8 萬元解約後，提領出
　　　285 萬1138元，又被告曾彭瑞杏亦確於當日自其名義之前
      揭新竹第三信用合作社帳戶內提領10萬元，顯見上開借款
　　　契約書簽約當日，被告曾彭瑞杏及其配偶曾清興自前述銀
　　　行及合作社等帳戶內所提領款項金額合計已為295 萬元，
　　　又被告吳溪淞名義之第一商業銀行帳戶於上開借款契約書
　　　簽約當日即98 年1月14日，亦經存入現金300 萬元，是以
　　　將前揭卷附之國泰世華商業銀行存單結清銷戶利息計算查
　　　詢單、新竹第三信用合作社存摺存款交易對帳單、第一商
　　　業銀行帳戶交易往來明細資料等相互勾稽以觀，顯見被告
　　　曾彭瑞杏與其配偶曾清興提領現金之時點與金額，與被告
　　　吳溪淞名義之第一商業銀行帳戶存入現金之時點、金額，
　　　暨與於98年1 月14日所簽訂之上開借款契約書中所載借款
　　　金額為300 萬元，均核屬大致相符。又被告曾彭瑞杏與曾
　　　清興為配偶關係，渠等斯時又係被告吳溪淞之岳母及岳父
　　　身分，是以雖部分資金係來自被告曾彭瑞杏之配偶曾清興
　　　解約自己銀行定存款項，然基於夫妻同居共財之概念，僅
　　　以被告曾彭瑞杏名義為出借人，亦屬情理之常。又被告曾
　　　彭瑞杏係將其配偶曾清興所解約之定存款項及自己所提領
　　　款項共295 萬元，加上原來家中即有之款項後，共為現金
　　　300 萬元而一併借予被告吳溪淞，而家中日常放置有5 萬
　　　元現金一節，亦難謂有違常情。從而依據被告曾彭瑞杏及
　　　曾維燠等人所供述98年1 月14日因出借而交予被告吳溪淞
　　　300 萬元之資金來源等內容，被告等人辯稱被告曾彭瑞杏
　　　確有借款300 萬元予被告吳溪淞，斯時即由被告曾維燠為
　　　見證人等情，尚非無稽。又查被告吳溪淞有於98年8 月31
　　　日、104 年6 月30日、104 年11月10日、105 年5 月6 日
　　　分別匯款100 萬元、25萬元、10萬元、20萬元至被告曾彭
　　　瑞杏名義之前揭新竹第三信用合作社帳戶內等情，有前述
　　　新竹第三信用合作社存摺存款交易對帳單、帳戶活期儲蓄
　　　存款存摺內頁資料及匯款申請書附卷足憑，就此，證人即
　　　被告吳溪淞前妻曾麗灼於偵訊時業已具結後證述：我記得
　　　吳溪淞是98年向曾彭瑞杏借300 萬元，因為當時吳溪淞在
　　　竹南有工程款問題，我記得他是要付工程款的。他跟我父
　　　母借錢當天我有看過這份借款契約書，當時是吳溪淞開車
　　　，載我哥哥、我、我爸爸一起去領現金，後來曾彭瑞杏是
　　　給吳溪淞現金，我記得借的那年有先還100 萬元等語甚詳
　　　（見他字第2351號卷第225、226頁），顯見被告吳溪淞所
　　　辯述因於98年1 月14日向被告曾彭瑞杏借得300 萬元後，
　　　是以有於98年8 月31日先清償100 萬元，其後陸續亦因清
　　　償因而匯款至被告曾彭瑞杏名義之前揭新竹市第三信用合
　　　作社帳戶內等情，亦非無據。再者，被告吳溪淞與被告曾
　　　彭瑞有於108 年7 月15日在新竹市東區調解委員會成立調
　　　解，被告吳溪淞有於108 年7 月19日匯款該調解書內容所
　　　載之30萬元至被告曾彭瑞杏名義之前揭新竹市第三信用合
　　　作社帳戶內，其後被告吳溪淞自108 年8 月起至109 年8
　　　月止，按月各匯款5 萬元、暨自109 年9 月起至110 年9
　　　月止，按月各匯款2 萬元，均至被告曾彭瑞杏名義之前揭
　　　新竹市第三信用合作社帳戶內，總計金額為121 萬元等情
　　　，有前述新竹市第三信用合作社存款條附卷足佐，益徵被
　　　告吳溪淞確於上揭調解成立後，有依照該調解書約定內容
　　　履行而以前述方式給付款項予被告曾彭瑞杏，則苟若被告
　　　曾彭瑞杏與被告吳溪淞間並無借貸關係，被告吳溪淞何需
　　　與被告曾彭瑞杏成立調解，並進而依調解書內容履行？再
　　　參諸被告吳溪淞係於105 年10月25日與證人曾麗灼離婚一
　　　節，有其個人戶籍資料1 份在卷可佐（見易字第471 號卷
　　　一第21頁），顯見其自斯時起即與被告曾彭瑞杏不具女婿
　　　及岳母之姻親關係，則如非其確有積欠被告曾彭瑞杏前述
　　　借貸款項未予清償之情況，其當無與被告曾彭瑞杏成立上
　　　揭調解並陸續給付共計121 萬元予被告曾彭瑞杏之必要。
　　　是以被告曾彭瑞杏確有於98年1 月14日出借並交付300 萬
　　　元款項予被告吳溪淞，同時簽訂上開借款契約書，被告曾
　　　維燠並擔任見證人，已堪認定。則嗣後因被告吳溪淞未依
　　　約定全部清償，被告曾彭瑞杏因此向本院聲請對被告吳溪
　　　淞核發支付命令，主張被告吳溪淞應給付前揭借款包含利
　　　息共417 萬元，本院因而核發前開內容之支付命令，被告
　　　曾彭瑞杏嗣後持已確定之支付命令向本院民事執行處聲請
　　　強制執行等，自難遽謂被告等人有何行使使公務員登載不
　　　實文書之犯行。而告訴人並未提出任何證據資料足以解釋
　　　苟若被告曾彭瑞杏與吳溪淞間真無任何債務借貸關係，被
　　　告吳溪淞為何會有匯款如此多筆款項予被告曾彭瑞杏之舉
　　　的緣由，卻徒稱被告曾彭瑞杏與吳溪淞就係以渠等多年來
　　　資金往來狀況而刻意編造渠等間有借貸存在並分期匯款清
　　　償之假象云云，顯屬臆測之詞而無從採信。
（四）又公訴意旨認告訴人彭金勝於偵訊時已指訴被告等人於民
      事訴訟程序中對借款契約書簽立過程、還款內容及有無催
　　　討過利息等情均陳述矛盾而不能採信，且臺灣高等法院10
　　　7 年度重上字第475 號民事判決已判處因被告曾彭瑞杏未
　　　能證明給付被告吳溪淞300 萬元，是以確認債權不存在之
　　　事實，故被告等人均涉犯行使使公務員登載不實文書犯行
　　　等語。惟查告訴人前對被告吳溪淞起訴，請求確認被告曾
　　　彭瑞杏於本院105 年度司執字第38332 號清償債務強制執
　　　行事件程序中對被告吳溪淞所請求之417 萬元債權不存在
　　　，經本院民事庭以106 年度訴字第110 號判決後，告訴人
　　　提起上訴，期間因有被告曾彭瑞杏及吳溪淞間成立上揭新
　　　竹市○區○○○○○000 ○○○○000 號調解書之情事，
　　　是以為訴之變更，嗣雖經臺灣高等法院以107 年度重上字
　　　第475 號民事判決判處確認曾彭瑞杏對被告吳溪淞就新竹
　　　市○區○○○○○000 ○○○○000 號調解筆錄所示300
　　　萬元債權不存在等情，然經被告曾彭瑞杏提起上訴後，經
　　　最高法院以110 年度臺上字第385 號民事判決判處原判決
　　　廢棄，發回臺灣高等法院，再經臺灣高等法院於110 年12
　　　月28日以110 年度重上更一字第69號民事判決判處變更之
　　　訴駁回，嗣因告訴人未上訴因而確定等情，有前開案號之
　　　本院民事判決1 份、臺灣高等法院判決2 份及最高法院民
　　　事判決1 份在卷足稽（見易字第471 號卷一第53至71、卷
　　　二第15至17、23至30頁），而該臺灣高等法院110 年度重
　　　上更一字第69號民事判決內容已敘明：查曾彭瑞杏乃22年
　　　次，於原審106 年8 月2 日到場作證時，已屆84歲高齡，
　　　且距系爭借款發生已有8 年之遙，難免因時間久遠而對於
　　　借款、還款等細節記憶不清；又曾維燠證詞固與吳溪淞陳
　　　述細節有所差異，然系爭借款事隔8 年有餘，實難期待其
　　　等對細節能完整且毫無差異之陳述。況系爭借款確有上開
　　　借款契約書及吳溪淞陸續還款資料可佐，自難僅憑上揭證
　　　人記憶因時間久遠而模糊，致渠等對系爭借款細節之陳述
　　　有所出入，而對上開還款等重要事項恝置不論，遽認被上
　　　訴人間系爭借款屬通謀虛偽之假債權；此外，上訴人復未
　　　舉證推翻吳溪淞多年清償系爭借款之事實，則其執此主張
　　　系爭借款為假債權云云，並無可取等情（見易字第471 號
　　　卷二第27、28頁），顯見公訴意旨所主張引為證明被告曾
　　　彭瑞杏與被告吳溪淞間300 萬元借貸關係係為假債權之證
　　　據資料，均業經臺灣高等法院嗣後以110 年度重上更一字
　　　第69號民事判決而不採及駁回告訴人變更之訴，是以此部
      分公訴意旨所指內容業已失所依據，自難依此遽為被告曾
　　　彭瑞杏與被告吳溪淞間前述300 萬元借貸關係係為假債權
　　　之認定，自不待言。
（六）末查告訴人與被告吳溪淞間雖另有請求所有權移轉登記之
      民事事件等情，有臺灣高等法院於105 年1 月27日所為之
　　　103 年度重上字第699 號民事判決1 份、最高法院於107
　　　年1 月4 日所為之106 年度臺上字第2680號民事判決1 份
　　　、臺灣高等法院於108 年7 月17日所為之107 年度重上更
　　　一字第41號民事判決1 份及最高法院於109 年11月11日所
　　　為之109 年度臺上字第2414號民事裁定1 份附卷足參（見
　　　易字第471 號卷一第91至118 、277至279頁），然觀諸前
　　　揭民事判決及民事裁定之內容可知（見易字第471 號卷一
　　　第271至279頁），被告曾彭瑞杏及曾維燠均非為該民事事
　　　件之當事人，亦均未參與，且無任何明確證據資料足資認
　　　定該請求所有權移轉登記之民事事件發生緣由及來龍去脈
　　　等與被告曾彭瑞杏及曾維燠有關，抑或與本案借貸契約相
      關或有何因果關係存在，從而自難僅依被告曾彭瑞杏持上
　　　開借貸契約書向本院聲請核發支付命令之時間（即105 年
　　　9 月5 日）、本院民事庭核發105 年度司促字第7443號支
　　　付命令之時間（即105 年9 月23日）、前開支付命令確定
　　　時間（即105 年10月25日）、被告曾彭瑞杏向本院聲請強
　　　制執行之時間（即105 年12月1 日）等，均恰好在告訴人
　　　對被告吳溪淞起訴請求所有權移轉登記之該民事事件業經
　　　臺灣高等法院於105 年1 月27日以103 年度重上字第699
　　　號判決後上訴最高法院期間內此節（嗣最高法院係於107
　　　年1 月4 日以106 年度臺上字第2680號判決在案），即遽
　　　以此為被告曾彭瑞杏及曾維燠有與被告吳溪淞基於共同犯
　　　意聯絡而故意製造不實之借款契約書及刻意編造有還款之
　　　假象，再由被告曾彭瑞杏就未清償部分向本院聲請核發支
　　　付命令後，被告吳溪淞復故意不聲明異議而讓該支付命令
　　　確定，最後再由被告曾彭瑞杏持該支付命令向本院聲請強
　　　制執行等，而藉以造成告訴人前開起訴請求所有權移轉登
　　　記之民事事件因此敗訴而足生損害於告訴人之認定，誠屬
　　　當然。
七、綜上所述，本件依公訴人所提出之各項證據，均未達到使通
　　常一般之人均不致於有所懷疑，而得確信被告曾彭瑞杏、吳
　　溪淞及曾維燠等人均有公訴意旨所指之行使使公務員登載不
　　實文書犯行之程度，而有合理懷疑之存在，復無其他積極事
　　證足認被告曾彭瑞杏、吳溪淞及曾維燠等人有何行使使公務
　　員登載不實文書犯行，揆諸前揭說明，被告曾彭瑞杏、吳溪
　　淞及曾維燠等之犯行均無從證明，依法自應為被告曾彭瑞杏
　　、吳溪淞及曾維燠等無罪之諭知。
據上論斷，應依刑事訴訟法第301 條第1 項，判決如主文。
本案經檢察官吳志中提起公訴，檢察官翁旭輝及陳亭宇到庭執行
職務。
中　　華　　民　　國　　111 　年　　4 　　月　　29　　日
                  刑事第一庭    法  官   楊惠芬
以上正本證明與原本無異。  
如不服本判決應於收受送達後20日內向本院提出上訴書狀，並應
敘述具體理由；其未敘述上訴理由者，應於上訴期間屆滿後20日
內向本院補提理由書（均須按他造當事人之人數附繕本）「切勿
逕送上級法院」。告訴人或被害人如對於本判決不服者，應具備
理由請求檢察官上訴，其上訴期間之計算係以檢察官收受判決正
本之日期為準。　　　　　　　　　　　　　　　　　　　
中　　華　　民　　國　　111 　年　　5 　　月　　5 　　日
                                書記官　 李艷蓉